臺灣板橋地方法院刑事判決　　　　　　　　　　　　八十八年度訴字第一三五號
　　公　訴　人　臺灣板橋地方法院檢察署檢察官
　　被　　　告　丑○○
　　　　　　　　甲○○
　　　　　　　　癸○○
　　　　　　　　戊○○
　　　　　　　　庚○○
　　 共　　　同
　　 選任辯護人　丙○○律師
右列被告因傷害案件，經檢察官提起公訴（八十七年度偵字第一三六四五號），乙○
判決如左：
    主  文
丑○○、甲○○、癸○○、戊○○、庚○○共同傷害人之身體，因而致人於重傷，各
處有期徒刑年陸月。
    事  實
一、丑○○、甲○○、癸○○、戊○○、庚○○為臺北縣三重市○○○路五十五號六
    樓金銀櫃ＫＴＶ三樓之服務生，於八十七年六月二十一日凌晨四時許，適丁○○
    、子○○、寅○○與王國強等人至該ＫＴＶ消費，子○○與服務生丑○○因細故
    在櫃檯發生爭執，子○○用左手推丑○○右胸二下，引起丑○○不服，丑○○用
    右手用力推被害人子○○頭部一下，丑○○隨即夥同甲○○、癸○○、戊○○、
    庚○○及不詳姓名成年人多人（多少人不詳），共同基於傷害之犯意，分持棍子
    、雙節棍毆打子○○、丁○○、寅○○、王國強等人，致子○○受有頭皮兩處裂
    傷四至五公分、左側胸壁挫傷、左側氣胸及第七肋骨骨折之傷害；丁○○受有顏
    面骨折併左下肢骨折、右眼眼球挫傷併右眼玻璃體混濁之重傷害；寅○○受有頭
    部、左肋骨裂傷之傷害。
二、案經被害人丁○○、寅○○訴請臺北縣警察局三重分局移送臺灣板橋地方法院檢
    察署檢察官偵查起訴。
    理  由
一、訊據被告丑○○、甲○○、癸○○、戊○○、庚○○五人均矢口否認前開犯行，
    被告丑○○辯稱我與甲○○、癸○○、戊○○、庚○○五人均是三重市金銀櫃Ｋ
    ＴＶ服務生，在八十七年六月二十一日凌晨四時左右丁○○以及子○○、寅○○
    、王國強等人有到該ＫＴＶ消費，子○○及王國強進來時已經酒醉了，進來時我
    恰好在櫃台，我不知道什麼緣故，被害人子○○就出手搥我胸前二下，我回手一
    擋回向他臉部，我問說為何要打我，突然王國強出手重擊我臉部一拳，後來旁邊
    服務生被告庚○○過來勸架，總會計壬○○去一號包廂，叫老闆辛○○和其弟兄
    出來處理，以為有人來鬧事，所以，被老闆的弟兄才打被害人王國強、被害人子
    ○○，被害人丁○○不在現場，我不知丁○○如何受傷，錄影帶中可以看出我用
    徒手推被害人子○○，並未持棍棒打子○○，是王國強重搥我頭部，我才打王國
    強，我之後沒有打被害人子○○、被害人丁○○，我當時在地上撿一支木棒，拿
    到旁邊放好，我當時好像有用木棒揮打到王國強，被害人子○○等人沒有來過店
    裡，我與他們沒有冤仇也不認識，整件事情是被害人子○○酒醉打我引起的，事
    後我就被老闆辛○○開除，我本身也有受右手腕瘀血、下唇瘀血之傷害等語（見
    乙○八十九年五月二十六日、九十年十月十二日訊問筆錄）。被告甲○○辯稱當
    時我們五人都是那裡的服務生，八十七年六月二十一日，丁○○他們四人有來我
    們店內，子○○及王國強他們當時已經酒醉了，我當時從八號包廂出來，丑○○
    已經被打了，我就過去勸架，結果被打傷了，我只有用手擋回去，然後就趕快躲
    起來了，當時老闆辛○○就從一號包廂中與四、五個人跑出來打被害人他們，我
    看到的是用手打，因為我跑去躲起來，之後就不清楚了，我當時在第八號包廂前
    面勸架時，不知被何人打，致使我受有左肩外側淺瘀斑約七公分乘五公分、左肘
    與左大指基部淺瘀斑各約三公分乘一公分、右腕尺骨側腫約五公分直徑之傷害等
    語（見乙○八十九年五月二十六日、九十年十月十二日訊問筆錄）。被告癸○○
    辯稱我們五人都是ＫＴＶ服務生，八十七年六月二十一日凌晨四時被害人丁○○
    、子○○、寅○○、王國強等人有到金銀櫃ＫＴＶ消費，我當時在大廳，帶他們
    到十三號包廂坐一下，他們四人都有進去包廂，後來我從十二號包廂中出來，看
    到王國強及子○○在打丑○○，我過去拉子○○，子○○滿身酒臭，拿公共電話
    打我頭、臉、手，致使我受有右踝腫脹一公分乘一公分、左手小指近端指節腫脹
    一公分乘二公分、右上頷正門牙動搖、右下頷牙橋脫落、下唇撕裂傷，後來我受
    傷之後躲在證人己○○○的九號包廂裡，直到事後服務生被告庚○○收拾現場我
    才出來等語（見乙○八十九年五月二十六日、九十年十月十二日訊問筆錄）。被
    告戊○○辯稱我們五人都是金銀櫃ＫＴＶ服務生，八十七年六月二十一日凌晨四
    時我在十五號包廂服務，我走出來時看到一位客人在打癸○○，我就過去幫忙勸
    架拉開，結果也被打，頸部受傷，後來老闆辛○○以及幾位朋友就出來打客人，
    客人就是被害人子○○、丁○○、寅○○這幾人受傷，我就跑去冷氣房旁邊躲起
    來，我被打時並沒有回手，只有用手擋住被害人的手，我並沒有拿椅子打被害人
    ，我當時不知被誰打，受有右前胸壁、左頸部多處瘀血之傷害等語（見乙○八十
    九年五月二十六日、九十年十月十二日訊問筆錄）。被告庚○○辯稱我們五人是
    金銀櫃ＫＴＶ服務生，八十七年六月二十一日凌晨四時，丁○○、寅○○、子○○、王國強四人有來消費，我當時在二十號包廂服務，我從包廂出來時看到王國
    強及子○○自己在店內十一號及十二號包廂前面公共電話亭吵架，我不理會進去
    十一號包廂，我後來服務完畢出來到二十一號包廂，自二十一號包廂中出來時，
    看到子○○在打丑○○，我就上前去勸架，把子○○推開，子○○就打我左眼，
    使我左眼受傷，拉扯中我與子○○都倒下去，我當時並沒有打他，只有自衛推開
    他而已，我受有左眼外眥附近散在性淺瘀斑，共約五公分直徑之傷害，我是勸架
    時被被害人子○○打的，我沒有拿棍子，我從頭到尾沒有看到被害人丁○○、被
    害人寅○○，我只有看到被害人子○○、王國強，被害人子○○打我時我有用手
    反擊子○○三、四下，因為我沒有打人等語（見乙○八十九年五月二十六日、九
    十年十月十二日訊問筆錄）。
二、經查，乙○九十年十月十二日當庭勘驗錄影帶，錄影帶螢幕顯示：「被害人子○○先用左手推丑○○右胸二下，被告丑○○用右手用力推被害人子○○頭部一下
    ，不久就有很多人混打，被告丑○○手上拿棍子，還有多人拿棍子、雙節棍，因
    螢幕不清楚除被告丑○○外，無法認定是何人拿棍子，接著被害人被拖離螢幕所
    能看到的現場，在螢幕上沒有看到被害人，中間很多人拿著棍子走來走去，拿棍
    子這些人除被告外還有其他多人」（見乙○九十年十月十二日訊問筆錄）。足見
    ，當時，被害人子○○先用左手推丑○○右胸二下，引起被告丑○○不服，被告
    丑○○用右手用力推被害人子○○頭部一下，被告丑○○隨即夥同多人，多少人
    不詳，共同基於傷害之犯意，分持棍子、雙節棍毆打子○○、丁○○、寅○○等
    人之事實甚明。按共同實施犯罪行為之人，在合同意思範圍以內，各自分擔犯罪
    行為之一部，相互利用他人之行為，以達其犯罪之目的者，即應對於全部所發生
    之結果，共同負責，故正犯中之一人，其犯罪已達於既遂程度者，其他正犯亦應
    以既遂論科（參閱最高法院二八年上字第三一一○號、二九年上字第三六一七號
    判例）。本件爭點在被告丑○○、甲○○、癸○○、戊○○、庚○○五人何人有
    實施毆打行為之人，在合同意思範圍以內，各自分擔毆打被害人子○○、丁○○
    、寅○○、王國強等人，以達其犯罪之目的者，即應對於全部所發生之結果，共
    同負責，所以，應先探討何人出手毆打之人，不問其毆打何被害人，依前開說明
    ，即應對於全部所發生之結果，共同負責。然查:
 （一）按所謂「測謊」係指檢測人（施測者）對受測人以測謊儀器實施檢測，檢測
       中由檢測人向受測人就預定問題發問，受測人回答問題時經由儀器紀錄受測
       人之心理及生理反應，再由檢測人就紀錄判別解讀，製作成報告載明受測人
       種種反應是否顯示說謊或未說謊者而言。是知測謊並非針對「謊言」本身加
       以偵測，而係針對受測人於檢測過程中，回答預定問題時，經測謊儀器紀錄
       其循環系統、呼吸系統及膚電反應等各項資料，再由檢測人就該等資料研判
       ，探求受測人反應是否正常或異常，而判別受測人有無說實話之活動；是受
       測人有無說謊之依據，係以其答話時之「生理及心理」紀錄圖表為主要判讀
       對象。本件被告於實施測謊時之有無情緒波反應，僅以證明依受測紀錄所示
       ，被告於該次受測時就上開各項問題所為回答，有無情緒波動之反應，惟該
       部分否認或承認犯罪之回答與事實是否相符，仍自應就卷內其他事證，依經
       驗法則與論理法則為綜合判斷，並不得僅援引該鑑定資料即為對被告不利或
       有利認定之唯一依據。查被告於乙○審理時送請法務部調查局測謊鑑定結果
       ，認「一、丑○○稱：（一）、案發時其有持棍毆打子○○；（二）、案發
       時其未毆打丁○○；（三）、案發時老闆及客人在場。經測試無情緒波動之
       反應研判未說謊。二、癸○○稱：（一）、案發時其未持棍毆打子○○。經
       測試呈情緒波動之反應，研判有說謊。（二）、案發時其未毆打丁○○；（
       三）、案發時老闆及客人在場。經測試無情緒波動之反應研判未說謊。三、
       庚○○稱：（一）、案發時其未持棍毆打子○○；（二）、案發時其未將丁○○拖入包廂。經測試呈情緒波動之反應，研判有說謊。（三）、案發時老
       闆及客人在場。經測試無情緒波動之反應，研判未說謊。四、甲○○稱：（
       一）、案發時其未持棍參與毆打。經測試呈情緒波動之反應，研判有說謊。
       （二）、案發時其未毆打丁○○；（三）、案發時老闆及客人在場。經測試
       無情緒波動之反應，研判未說謊。五、戊○○稱：（一）、其未持木棍參與
       毆打；（二）、其未毆打丁○○，經測試無情緒波動之反應，研判未說謊。
       」之鑑定意見，有法務部調查局八十九年十二月五日（８９）陸（三）字第
       ８９０８６６７１號、九十年三月二日（９０）陸（三）字第９０００８９
       ７４號鑑定通知書二紙附卷可證。鑑定意見與事實是否相符，仍自應就卷內
       其他事證，依經驗法則與論理法則為綜合判斷，並不得僅援引該鑑定資料即
       為對被告不利或有利認定之唯一依據，合先敘明。
 （二）被告丑○○於八十七年六月二十一日警訊時供稱於八十七年六月二十一日凌
       晨四時十分許，有五名客人，其中王國強我認識，至於另四名我就不認識，
       當時是由王國強帶另四名客人來店內要消費，且當時他們就有喝酒了，於是
       我就請他們進包廂內，後來就由王國強、與子○○出來大廳吵著要小姐進去
       坐檯，後因子○○（經警方告知其姓名），有在別處喝酒了，且有酒醉現象
       ，於是就說我在廁所與他發生口角，於是子○○就出手打我了。當時我沒有
       還手，因我認識王國強，所以就沒有追究，可是子○○又出手打我，而當時
       在旁的公司員工，看到我被打，就出面制止，而在制止當中，公司的員工又
       有人被子○○毆打，因此雙方面就打起來了，當時我與王國強對打，後我就
       發現王國強及四名客人及公司員工都受傷了等語（見偵查卷宗第四、五頁）
       。又被告丑○○於乙○九十年十月十二日訊問時供稱當時王國強、子○○已
       酒醉進入店裡，被害人子○○就出手搥我胸前二下，我回手一擋回向他臉部
       ，我問說為何要打我，突然王國強出手重擊我臉部一拳，以為有人來鬧事，
       我當時好像有用木棒揮打到王國強，被害人子○○等人沒有來過店裡，我與
       他們沒有冤仇也不認識，整件事情是被害人子○○酒醉打我引起的，我本身
       也有受右手腕瘀血、下唇瘀血之傷害等情（見乙○九十年十月十二日訊問筆
       錄）。又乙○九十年十月十二日當庭勘驗錄影帶，錄影帶螢幕顯示被告丑○○用右手用力推被害人子○○頭部一下，不久就有很多人混打，被告丑○○
       手上拿棍子等情，又被告戊○○於警訊時供稱被告丑○○、甲○○、庚○○
       有參與鬥毆等語（見偵查卷宗第十三頁），且被告丑○○本身也有受右手腕
       瘀血、下唇瘀血之傷害，有被告丑○○之診斷證明書在卷可稽。又被告丑○○於乙○審理時送請法務部調查局測謊鑑定結果，認「丑○○稱：（一）、
       案發時其有持棍毆打子○○；（二）、案發時其未毆打丁○○；（三）、案
       發時老闆及客人在場。經測試無情緒波動之反應研判未說謊」。測謊鑑定結
       果被告丑○○確有持棍參與毆打之事實，參酌前開明，被告丑○○亦有用
       右手用力推被害人子○○頭部一下及用木棒揮打王國強，且自己亦因互毆受
       傷之情節。足見，被告丑○○當時確有拿棍子參與毆打被害人之事實甚明。
 （二）被告甲○○於八十七年六月二十一日警訊時供稱當時我看到我們店中服務生
       正和客人打架，於是我便加入打架，當時一片混亂，我並不知我打了誰，我
       是以我自己的拳頭毆打被害人之背部，我確實是以拳頭打傷客人，並致使我
       手部受傷等語（見偵查卷宗第六、七頁）。被告甲○○於警訊時已坦承當時
       確實是以拳頭打傷客人，並致使我手部受傷之情節，又被告戊○○於警訊時
       供稱被告丑○○、甲○○、庚○○有參與鬥毆等語（見偵查卷宗第十三頁）
       ，又被告甲○○本身也受有左肩外側淺瘀斑約七公分乘五公分、左肘與左大
       指基部淺瘀斑各約三公分乘一公分、右腕尺骨側腫約五公分直徑之傷害，有
       被告甲○○之診斷證明書在卷可稽。又被告甲○○於乙○審理時送請法務部
       調查局測謊鑑定結果，認「被告甲○○稱：（一）、案發時其未持棍參與毆
       打。經測試呈情緒波動之反應，研判有說謊。（二）、案發時其未毆打丁○○；（三）、案發時老闆及客人在場。經測試無情緒波動之反應，研判未說
       謊」。測謊鑑定結果被告甲○○確有持棍參與毆打之事實，參酌前開明，
       被告甲○○亦有以拳頭打傷客人，並致使手部受傷之情節。足見，被告甲○○當時確有拿棍子參與毆打被害人之事實甚明。
 （三）被告癸○○八十七年六月二十一日警訊時供稱於八十七年六月二十一日凌晨
       四時許我正於店內服務十二號包廂之客人，服務完時，走向大廳時，便看見
       王國強和共同前往消費之不詳客人正在大廳內以拳頭毆打店內同事丑○○之
       胸部及臉頰，我因自己也和客人發生拉扯，現場十分混亂，只知有約二十人
       在拉扯、鬥毆等語（見偵查卷宗第八、九頁）。被告癸○○本身也受有左肩
       外側淺瘀斑約七公分乘五公分、左肘與左大指基部淺瘀斑各約三公分乘一公
       分、右腕尺骨側腫約五公分直徑之傷害，有被告癸○○之診斷證明書在卷可
       稽。又被告癸○○於乙○審理時送請法務部調查局測謊鑑定結果，認「被告
       癸○○稱：（一）、案發時其未持棍毆打子○○。經測試呈情緒波動之反應
       ，研判有說謊。（二）、案發時其未毆打丁○○；（三）、案發時老闆及客
       人在場。經測試無情緒波動之反應研判未說謊」。測謊鑑定結果被告癸○○
       確有持棍參與毆打之事實，參酌前開明，被告癸○○亦坦承有和客人發生
       拉扯，且本身也受有左肩外側淺瘀斑約七公分乘五公分、左肘與左大指基部
       淺瘀斑各約三公分乘一公分、右腕尺骨側腫約五公分直徑之傷害，顯然，因
       互毆而受傷。足見，被告癸○○當時確有拿棍子參與毆打被害人之事實甚明
       。
 （四）被告戊○○八十七年六月二十一日警訊時供稱於八十七年六月二十一日凌晨
       四時十分許，我正在店內之十五號包廂為客人服務完畢，走向大廳時，看見
       約有十數人（詳細人數不清楚）打起來，場面很混亂，我看見丑○○被客人
       （不知名）以拳頭毆打胸部及臉頰，我過去要拉開，卻遭該客人揮拳打來，
       我用手格開，並本能地朝該客人之左肩膀打兩拳（左拳），再以右手朝該客
       人之腹部打一拳，將該客人逼退後，趁勢拉開丑○○，並勸阻拉開與客人正
       在打鬥之同事甲○○及同事庚○○，丑○○、甲○○、庚○○有參與鬥毆等
       語（見偵查卷宗第十二、十三頁）。被告戊○○於警訊時已坦承當時用左手
       朝該客人之左肩膀打兩拳，再以右手朝該客人之腹部打一拳之情節，又被告
       戊○○本身也受有右前胸壁、左頸部多處瘀血之傷害，有被告戊○○之診斷
       證明書在卷可稽。又被告戊○○於乙○審理時送請法務部調查局測謊鑑定結
       果，認「被告戊○○稱：（一）、其未持木棍參與毆打；（二）、其未毆打
       丁○○，經測試無情緒波動之反應，研判未說謊」。測謊鑑定結果雖認為被
       告戊○○未持木棍參與毆打，然參酌前開明，測謊報告並無百分之百之真
       實性，當時被告之測謊鑑定意見與事實是否相符，仍自應就卷內其他事證，
       依經驗法則與論理法則為綜合判斷，並不得僅援引該鑑定資料即為對被告不
       利或有利認定之唯一依據。然查，被告戊○○於警訊時已坦承當時用左手朝
       該客人之左肩膀打兩拳，再以右手朝該客人之腹部打一拳之情節，又被告戊○○本身也受有右前胸壁、左頸部多處瘀血之傷害，顯然，被告戊○○與被
       害人互毆而受傷，否則，被告戊○○何有可能坦承打人詳細之情節及自己亦
       受傷之理。被告戊○○之測謊鑑定意見與事實不相符合，並不得僅援引該鑑
       定資料為對被告戊○○有利認定之依據。足見，被告戊○○當時確有參與毆
       打被害人之事實甚明。
 （五）被告庚○○於八十七年六月二十一日警訊時供稱八十七年六月二十一日凌晨
       四時十分許，在三重市○○○路五十五號六樓銀櫃ＫＴＶ內，當時，我看見
       十三號包廂的客人動手打我們同事丑○○一拳，我心想應該沒有事情，就沒
       有過去，但是客人又繼續打我們同事丑○○，我走過去勸架，其中一個客人
       張手把推開，我就拉開其中一個打丑○○客人，沒有拉開，我跟他就跌倒在
       地，混亂中我被他打了左眼一拳及右手手臂等地方，我也有反擊四、五拳等
       語（見偵查卷宗第十四、十五頁）。被告庚○○於警訊時已坦承當時有反擊
       四、五拳之情節，又被告戊○○於警訊時供稱被告丑○○、甲○○、庚○○
       有參與鬥毆等語（見偵查卷宗第十三頁），又被告庚○○本身也受有左眼外
   眥附近散在性淺瘀斑，共約五公分直徑之傷害，有被告庚○○之診斷證明書
       在卷可稽。又被告庚○○於乙○審理時送請法務部調查局測謊鑑定結果，認
       「被告庚○○稱：（一）、案發時其未持棍毆打子○○；（二）、案發時其
       未將丁○○拖入包廂。經測試呈情緒波動之反應，研判有說謊。（三）、案
       發時老闆及客人在場。經測試無情緒波動之反應，研判未說謊」。測謊鑑定
       結果被告庚○○確有持棍參與毆打之事實，參酌前開明，被告庚○○亦坦
       承有和客人發生及反擊四、五拳，且本身也受傷之情節。足見，被告庚○○
       當時確有拿棍子參與毆打被害人之事實甚明。
 （六）依前述說明，本件被告丑○○、甲○○、癸○○、戊○○、庚○○五人在合
       同意思範圍以內，均有參與毆打，各自分擔毆打被害人子○○、丁○○、寅
       ○○、王國強等人，以達其犯罪之目的者，即均應對於全部所發生之傷害結
       果，共同負責甚明。
 （七）進一步探討，被告究基於普通傷害或重傷害犯意為之。按重傷害之成立，以
       有毀敗他人身體機能之故意，著手於傷害之實行而發生毀敗之結果為要件，
       是則重傷與普通傷害罪之區別，應以加害人有無重傷害故意為斷。至被害人
       受傷之部位、傷痕之多寡、輕重，所用之兇器、下手實施、事後有無將受傷
       的被害人送醫院救護情形，固不能為區別重傷害與普通傷害罪之絕對標準，
       但此等諸種情節及其他客觀具體事實，仍不失為認定有無重傷害罪之判斷資
       料。然查，被害人寅○○八十七年六月二十一日警訊時指述當時因我與朋友
       王國強、子○○、林坤法及二位剛認識的朋友，共六位，於六月二十一日凌
       晨四時許，在三重市○○○路五十五號六樓金銀櫃ＫＴＶ內消費，而王國強
       與子○○因包廂內沒有小姐，所以去大廳請小姐來坐檯，後不知什麼原因，
       我就與包廂內的朋友聽到外面有吵架的聲音，於是我就與朋友去大廳看看，
       不知什麼原因，就被ＫＴＶ內的員工毆打了，隨及我們又被帶去一間大包廂
       內繼續毆打（其中之前我有一名朋友先前脫逃報警）並要我們拿出證件，又
       因我們有三人受傷，因此ＫＴＶ內派人將受傷的三人送醫院救護等語（見偵
       查卷宗第二十二頁），被害人丁○○於乙○九十年十月十二日訊問時指述當
       時我因跑到走道底因沒有路走在走道上被被告庚○○等不詳的人拿鐵棍打我
       ，被告庚○○當時有拿鐵棍打我，打完後被拖入第十三包廂時我還有一點點
       知覺，但我不敢動等情（見乙○九十年十月十二日訊問筆錄）。被害人子○○於乙○九十年十月十二日訊問時指述我在當場被被告丑○○等多人用棍棒
       打我，我沒有辦法跑，被拖進包廂又打一、二下，我就苦苦哀求不要再打我
       ，被害人寅○○在包廂有被用棍棒打頭部一下，頭部流血，因當時很混亂，
       被告丑○○有用棍棒打我，被告癸○○用拳頭打我，被告癸○○當時有無用
       棍棒打我我因當時已被打倒在地上，所以不知道有那些其他人打我，我當時
       感覺有十幾支棍子打我，我越哀求他們打的越兇，因當時我們有一人逃走去
       報警，否則，我們可能會死在裡面等情（見乙○九十年十月十二日訊問筆錄
       ）。被害人寅○○、丁○○、寅○○均指述當時被帶去一間大包廂內繼續毆
       打等情，被告如以重傷害犯意為之毆打被害人，因在包廂內並持棍棒，必無
       一倖免，且參酌被告事後有將受傷的被害人送醫院救護，被告應僅有普通傷
       害犯意，並無重傷害犯意已明。
 （八）按因犯罪致發生一定之結果而有加重其刑之規定者，以行為人能預見其發生
       時，始可適用，此為刑法第十七條所明定。共同正犯在其合同意思範圍內，
       固應就全部之結果共同負責，但其關於結果加重犯之規定，仍應受前開原則
       之限制。又此項能否預見之事實，既為行為之評價要素，自仍應依證據予以
       認定（參閱最高法院七二年度台上字第四二五○號判決）。國立臺灣大學醫
       學院附設醫院八十九年四月十二日（八九）校附醫秘字第０七三一八號函稱
       丁○○右眼外傷性黃斑部病變，右眼視力檢查結果為眼前貳拾公分可辨指數
       ，無法矯正，已達法定失明標準等情，有國立臺灣大學醫學院附設醫院八十
       九年四月十二日（八九）校附醫秘字第０七三一八號函為證。足見，被害人
       丁○○右眼已失明，達重傷害之程度，亦屬能否預見之事實。次按眼部乃人
       體之重要部位，持棍棒毆打難免使該部位受傷，主觀上應能預見告訴人可能
       因此受傷，並進而有毀敗眼睛視能造成重傷之危險，且被害人丁○○所受重
       傷害係因被告拿棍棒毆打所致，二者間顯有相當因果關係。被告丑○○、甲○○、癸○○、戊○○、庚○○五人均應就全部之普通傷害、普通傷害因而
       致重傷害結果共同負責。
 （九）綜上所述，被告丑○○、甲○○、癸○○、戊○○、庚○○五人所辯上情，
       均顯係卸責之詞，不足採信。被告丑○○甲○○、癸○○、戊○○、庚○○
       五人均罪證明確，犯行堪以認定。
二、核被告丑○○所為，係犯刑法第二百七十七條第一項普通傷害、第二項後段之傷
    害人之身體致重傷害罪，被告甲○○、癸○○、戊○○、庚○○四人所為，均係
    犯刑法第二百七十七條第二項後段之傷害人之身體致重傷害罪，公訴人認被告係
    犯同法第二百七十八條第一項之重傷害罪既遂（丁○○部分）及第三項、第一項
    重傷害罪未遂（子○○、寅○○部分），依前開說明，容有未洽，惟在不妨害事
    實同一性之範圍內，爰變更公訴人所指應適用之法條。又被告五人及不詳姓名成
    年人多人（多少人不詳）間，有犯意之聯絡及行為之分擔，以共同正犯論。被告
    丑○○所犯普通傷害罪與傷害人之身體致重傷害罪，係一行為觸犯數罪名，屬想
    像競合，應從一重傷害人之身體致重傷害罪處斷。又刑法第二百七十七條第一項
    之普通傷害罪，告訴乃論之罪，刑法第二百八十七條定有明文。被告丑○○、甲○○、癸○○、戊○○、庚○○五人傷害被害人寅○○部分，被害人寅○○於八
    十七年六月二十一日警訊時已依法告訴（見偵查卷宗第二十二頁），被告丑○○
    、甲○○、癸○○、戊○○、庚○○五人之傷害被害人寅○○部分，自為起訴效
    力所及，被害人寅○○業於乙○九十年五月十八日訊問時已依法對於被告丑○○
    、甲○○、癸○○、戊○○四人撤回告訴（見乙○九十年五月十八日訊問筆錄）
    ，因係一行為觸犯數罪名，屬想像競合，為裁判上一罪，不另為公訴不受理之諭
    知。又被害人子○○並未依法告訴，且卷宗內亦無其依法告訴之資料，被害人子
    ○○部分，係未經告訴，然被告五人，因係一行為觸犯數罪名，屬想像競合，為
    裁判上一罪，亦不另為公訴不受理之諭知，併此明。爰審酌被告丑○○、甲○○、癸○○、戊○○、庚○○五人之犯罪動機、目的、手段，犯罪時所受之刺激
    及其品性、生活狀況、智識程度、犯罪所生之損害，持棍棒傷害人之手段，造成
    之重傷害程度非輕，以及被告犯罪後之態度等一切情狀，量處如主文所示之刑，
    以示懲儆。至被告持以傷害告訴人之棍棒，無證據證明被告所有，自無從於本案
    為沒收之諭知，附此敘明。
據上論斷，應依刑事訴訟法第二百九十九條第一項前段、第三百條，刑法第二十八條
、第二百七十七條第一項、第二項後段、第五十五條、罰金罰鍰提高標準條例第一條
前段，判決如主文。
本案經檢察官呂永魁到庭執行職務
中      華      民      國      九十一    年      四    月  二十六    日
                                  臺灣板橋地方法院刑事第六庭
                                          法  官  張谷輔
右正本證明與原本無異。
如不服本判決，應於判決送達後十日內，向乙○提出上訴狀。
                                          書記官  羅麗娟
中      華      民      國    九十一    年      四    月  二十六    日
附錄本案論罪科刑法條全文
刑法第二百七十七條
傷害人之身體或健康者，處三年以下有期徒刑，拘役或一千元以下罰金。
犯前項之罪，因而致人於死者，處無期徒或七年以上有期徒刑；致重傷者，處三年以
上十年以下有期徒刑。
